【裁判字號】    88,易,2358
【裁判日期】    900330
【裁判案由】    業務過失傷害
【裁判全文】
臺灣桃園地方法院刑事判決                        八十八年度易字第二三五八號
    公  訴  人  臺灣桃園地方法院檢察署檢察官
    被      告  丙○○
右列被告因過失傷害案件，經檢察官提起公訴（八十八年度偵字第一五二九四號），
本院判決如左︰
    主  文
丙○○從事業務之人，因業務上之過失傷害人致重傷，處拘役肆拾日，如易科罰金以
參佰元折算壹日。
    事  實
一、丙○○係設於桃園縣中壢市○○路五三一之一號昊德資源回收處理廠實際負責人
    ，專門從事各類特種資源回收處理買賣，為從事業務之人，明知其出售所回收原
    裝置化學溶液之ＰＶＣ空桶殘存之化學溶液若未清理乾淨，潑及第三人，將會造
    成第三人化學溶液嚴重灼傷，緣甲○○於民國八十八年五月十六、七日左右，前
    往上開廠址向曾多次出售其原裝置化學溶液之ＰＶＣ空桶之丙○○購買ＰＶＣ空
    桶十二桶（每空桶售價新台幣「下同」二百元），丙○○因沒空而未出售，甲○
    ○於民國八十八年五月十八日上午，再度前往上開廠址向丙○○購買ＰＶＣ空桶
    十二桶，丙○○應注意將其所回收原裝置化學溶液之ＰＶＣ空桶殘存之化學溶液
    清理乾淨後才能出售予客戶，而丙○○交代該資源回收處理廠亦為從事業務之人
    其父乙○（未據告訴及起訴）鋸開原裝置化學溶液之ＰＶＣ空桶之上蓋及清理殘
    存之化學溶液，並要甲○○在該資源回收處理廠之辦公室等候，甲○○乃將貨款
    交付丙○○，過約半小時，依當時之情況並無不能注意之情形，詎丙○○竟疏未
    注意查看其父是否已將原裝置化學溶液之ＰＶＣ空桶殘存之化學溶液清理乾淨，
    即對甲○○稱ＰＶＣ空桶差不多好了，要甲○○向乙○領取ＰＶＣ空桶，甲○○
    即至乙○處，斯時乙○剩一個ＰＶＣ空桶之上蓋尚未鋸好，乙○亦應注意原裝置
    化學溶液之ＰＶＣ空桶殘存之化學溶液清理乾淨後才能出售予客戶，依當時客觀
    情狀，並無不能注意之情事，而乙○亦疏未注意十二個原裝置化學溶液之ＰＶＣ
    空桶並未清理乾淨，即要甲○○先將ＰＶＣ空桶搬上車，甲○○不知原裝置化學
    溶液之ＰＶＣ空桶殘存之化學溶液並未清理乾淨，以ＰＶＣ空桶底部朝前朝上、
    空開口頂部朝後朝下用甩的方式丟上車，詎某（第八或第十個）ＰＶＣ空桶殘存
    之化學溶液竟自桶內向外潑灑，甲○○閃避不及，為酸性化學溶液淋到身體，致
    前胸、腹部、右上肢及會陰部化學性灼傷，二度至三度，佔體表面積百分之二十
    五之重傷害。甲○○並自八十八年五月十八日至三十一日在台灣省立桃園醫院住
    院治療，迄今體表仍留有班痕。
二、案經甲○○訴請臺灣桃園地方法院檢察署檢察官偵查起訴。
    理  由
一、訊據被告丙○○對於其為昊德資源回收處理廠之實際負責人，其有賣ＰＶＣ空桶
    予告訴人甲○○與告訴人為化學溶液淋傷之事實供承不諱，惟矢口否認有業務過
    失致重傷害之犯行，辯稱：ＰＶＣ空桶雖由其出售，但由其父在處理、鋸開、清
    洗、交貨，交空桶時其未在場，桶子不可以甩的，告訴人用甩的，桶子尾巴朝上
    才會淋到他，告訴人之搬運方式不當，是告訴人自己的過失，其沒有過失云云，
    然查右揭事實，業據告訴人指訴綦詳，又告訴人前胸、腹部、右上肢及會陰部化
    學性灼傷，二度至三度，佔體表面積百分之二十五，有台灣省立桃園醫院診斷證
    明書一紙及照片影本三幀在卷可考，又告訴人之傷害係化學性藥劑造成，是偏向
    酸性，化學性灼傷約有體表百分之二十五之面積，算重大難治之傷害等節，並據
    證人即治療之醫師戴浩志結證屬實，告訴人迄今體表仍留有班痕乙節，亦經本院
    勘驗無訛，參以證人乙○於本院審理時證稱：其知道桶子裡面都裝危險的化學藥
    劑或物品，一定要洗好才可以賣，平常其都洗好才給人，出事的桶子蓋子已開好
    了，其有看到約有一碗水的東西，十幾個桶子全部還沒有洗，告訴人就去搬等語
    ，被告亦供稱：當天乙○還沒有洗好，才會發生此事云云，足見被告疏未注意查
    看其父是否已將原裝置化學溶液之ＰＶＣ空桶殘存之化學溶液清理乾淨等情，證
    人乙○亦疏未注意十二個原裝置化學溶液之ＰＶＣ空桶並未清理乾淨等情，均堪
    認定，雖證人乙○另證稱：其沒有叫告訴人搬桶子云云，惟查證人乙○若未要告
    訴人搬桶子，告訴人豈可會自行搬ＰＶＣ空桶，又告訴人係在搬第八或第十個Ｐ
    ＶＣ空桶才出事，證人乙○若未要告訴人搬桶子，理應阻止告訴人搬ＰＶＣ空桶
    ，焉有讓告訴人繼續搬到第八或第十個ＰＶＣ空桶才出事，是證人乙○此部分之
    證詞應係迴護被告之詞，不足採信。按對於一定結果之發生，法律上有防止之義
    務，能防止而不防止者，與因積極行為發生結果者同。因自己行為致有發生一定
    結果之危險者，負防止其發生之義務。刑法第十五條定有明文。被告既係專門從
    事各類特種資源回收處理買賣，對於所回收處理之原裝置化學溶液之ＰＶＣ空桶
    ，自應注意不可以含有化學溶液，若有化學溶液殘留，應清理乾淨，始可出售，
    依當時之情況並無不能注意之情形，被告竟疏未注意查看其父是否已將原裝置化
    學溶液之ＰＶＣ空桶殘存之化學溶液清理乾淨，致所出售原裝置化學溶液之ＰＶ
    Ｃ空桶殘存之化學溶液淋及告訴人造成重大難治之傷害，被告有過失甚明，而告
    訴人所受之重傷害與被告之過失間，具有相當之因果關係，是被告所辯無過失云
    云，顯不足採。至證人乙○同有過失，被告仍應負過失責任。又告訴人搬運ＰＶ
    Ｃ空桶之方式不當，亦有所疏失，然被告既有過失，即不因告訴人與有過失而解
    免其刑責。事證明確，被告犯行至堪認定，應依法論科。
二、查被告專門從事各類特種資源回收處理買賣，為從事業務之人，核被告所為，係
    犯刑法第二百八十四條第二項後段之業務過失重傷害罪。爰審酌被告之素行，犯
    罪之動機、目的、手段、被害人所受傷害程度並不輕微、被告已與告訴人達成和
    解，賠償總額五萬元，被告僅賠償二萬五千元及被告犯罪後之態度等一切情狀，
    量處如主文所示之刑，以示懲儆。查易科罰金之折算規定刑法第四十一條業於九
    十年一月十日公布修正為：「犯最重本刑為五年以下有期徒刑以下之罪，而受六
    個月以下有期徒刑或拘役之宣告，因身體、教育、職業、家庭之關係或其他正當
    事由，執行顯有困難者，得以一元以上三元以下折算一日，易科罰金。但確因不
    執行所宣告之刑，難收矯正之效，或難以維持法秩序者，不在此限。」「併合處
    罰之數罪，均有前項情形，其應執行之刑逾六月者，亦同。」（九十年一月十二
    日生效），被告行為後法律有變更，比較新舊法結果，以新法對被告較為有利，
    應適用修正後刑法第四十一條第一項前段之規定諭知易科罰金之折算標準。
據上論斷，應依刑事訴訟法第二百九十九條第一項前段，刑法第二百八十四條第二項
後段、第二條第一項前段，修正後刑法第四十一條第一項前段，罰金罰鍰提高標準條
例第一條前段、第二條，判決如主文。
本案經檢察官鄭重文到庭執行職務。
中      華      民      國      九十        年    三      月    三十    日
                                臺灣桃園地方法院刑事第四庭
                  法  官  鄭  景  文
右正本證明與原本無異。
如不服本判決，應於判決送達後十日內，向本院提出上訴狀。
                                      書記官  古  玉  琴
中      華      民      國      九十        年    四      月    四      日
附論罪科刑依據之法條：
刑法第二百八十四條
因過失傷害人者，處六月以下有期徒刑、拘役或五百元以下罰金。致重傷者，處一年
以下有期徒刑、拘役或五百元下罰金。
從事業務之人，因業務之過失傷害人者，處一年以下有期徒刑、拘役或一千元以下罰
金。致重傷者，處三年以下有期徒刑、拘役或二千元以下罰金。


司法院資訊處製作；財團法人民間司法改革基金會備份。
